臺灣臺中地方法院刑事判決
111年度訴字第720號
公  訴  人  臺灣臺中地方檢察署檢察官
被      告  陳宗閔




選任辯護人  張淑琪律師
上列被告因違反毒品危害防制條例案件，經檢察官提起公訴（11
1 年度偵字第6762、12752 號），本院判決如下：
　　主　　文
乙○○犯轉讓禁藥罪，處有期徒刑肆月。又犯販賣第二級毒品罪，
處有期徒刑伍年貳月；未扣案之廠牌、型號不詳手機壹支、犯罪
所得新臺幣貳仟元均沒收，於全部或一部不能沒收或不宜執行沒
收時，均追徵其價額。
　　犯罪事實
一、乙○○明知甲基安非他命經衛生福利部明令公告列為禁藥管理
    ，係藥事法第22條第1 項第1 款所規定之禁藥，依法不得轉
    讓，乙○○因缺錢花用欲向丁○○借款，而於民國110 年8 月19
    日下午4 時前某時許，以其所有廠牌、型號不詳手機1 支撥
    打通訊軟體LINE語音電話予丁○○，並相約在彰化縣○○市○○路
    0 段000 號統一超商員慶門市前之停車場見面。迨乙○○於該
    日下午4 時23分許駕駛車牌號碼000-0000號自用小客車、丁○○於該日下午4 時51分許駕駛車牌號碼000-0000號自用小客
    車陸續駛抵上址後，丁○○坐進乙○○所駕駛之該車內，詎料乙○○向丁○○借得款項後，竟基於轉讓禁藥之犯意，將不詳數量
    之禁藥甲基安非他命（無證據證明轉讓之數量已達淨重10公
    克以上）無償轉讓予丁○○，嗣後雙方各自駕車離去，丁○○即
    將乙○○所提供之禁藥甲基安非他命施用完畢。
二、乙○○明知甲基安非他命係毒品危害防制條例第2 條第2 項第
    2 款所列管之第二級毒品，不得非法販賣，竟意圖營利，基
    於販賣第二級毒品之犯意，於110 年12月17日上午7 時前某
    時許，以其所有上開廠牌、型號不詳手機1 支（未扣案）撥
    打LINE語音電話予欲購買第二級毒品甲基安非他命之丙○○，
    並談妥交易第二級毒品甲基安非他命之數量、價金，復相約
    在臺中市○○區○○路00○0 號前見面。迨乙○○於該日上午7 時1
    8分許駕駛車牌號碼000-0000號自用小客車、丙○○於該日上
    午7 時26分許駕駛車牌號碼0000-00 號自用小客車陸續駛抵
    上址後，丙○○坐進乙○○所駕駛之該車內，乙○○即販賣並交付
    第二級毒品甲基安非他命1 包（重量不詳）予丙○○，及當場
    向丙○○收取價金新臺幣（下同）2000元，完成販賣第二級毒
    品之交易，以此從中牟利。
三、嗣因警方於111 年2 月16日上午7 時37分許，持搜索票至臺
    中市○○區○○路○○巷0 ○0 號前對乙○○執行搜索，始悉上情。
    乙○○復於偵查及審判中自白前揭轉讓禁藥、販賣第二級毒品
    之犯罪事實。
四、案經臺中市政府警察局大雅分局報告臺灣臺中地方檢察署檢
    察官偵查起訴。
    理　　由
壹、程序事項
一、本判決所引用被告以外之人於審判外之陳述，檢察官、被告
    乙○○、辯護人於本院準備程序、審理中均未聲明異議（本
    院卷第295 至304 、317 至346 頁），本院審酌該等證據資
    料作成之情況，核無違法取證或其他瑕疵，且與待證事實有
    關連性，認為適當得為證據，依刑事訴訟法第159 條之5 規
    定，均有證據能力。
二、又本判決所引用之非供述證據，查無違反法定程序取得之情
    形，依刑事訴訟法第158 條之4 規定之反面解釋，均具有證
    據能力。
貳、實體認定之依據
一、上開犯罪事實，業據被告於警詢、偵訊、本院準備程序、審
    理時均坦承不諱（偵6762卷第47至55、185 至191 頁，本院
    卷第295 至304 、317 至346 頁），核與證人丁○○、丙○○於
    警詢、偵訊、本院審理中所為證述大致相符（偵6762卷第61
    至65、71至75、203 至205 、211 至215 頁，本院卷第317 
    至346 頁），並有指認犯罪嫌疑人紀錄表、犯罪嫌疑人指認
    表、指認照片真實姓名對照表、本院111 年聲搜字第221 號
    搜索票、監視器畫面截圖等件在卷可參（偵6762卷第57至59
    、67至69、77至79、85、113 至119 、137 至141 、153 至
    159 頁，本院卷第129 、131 、135 頁），足認被告上開任
    意性自白與事實相符，洵堪採論罪科刑之依據。
二、販賣毒品之所謂販賣行為，係行為人基於營利之目的，而販
    入或賣出毒品而言。販賣毒品者，其主觀上有營利之意圖，
    客觀上有販賣之行為，即足構成，至於實際上是否已經獲利
    ，則非所問（最高法院100 年度台上字第698 號判決意旨參
    照）。又按販賣毒品屬重大犯罪，須科以重度刑責，故販賣
    毒品行為，均以隱匿方式為之，且既無公定價格，復容易因
    分裝而增減份量，而每次買賣之價量，亦常隨雙方關係深淺
    、資力、需求量及對行情之認知、來源是否充裕等因素，而
    異其標準，非可一概而論。是以販賣之人從價差或量差中牟
    利之方式雖異，然其意圖營利之販賣行為則無二致，蓋毒品
    皆屬量微價高之物，販賣者皆有暴利可圖，茍非意圖販賣營
    利，一般人自無可能甘冒重度刑責而販賣毒品；且販賣者從
    各種「價差」、「量差」或係「純度」謀取利潤方式，或有
    差異，然其所圖利益之非法販賣行為目的，則屬相同，並無
    二致。再自一般社會通念以觀，販賣毒品行為在通常情形下
    均係以牟利為其主要誘因及目的，倘若為換現而將手中持有
    之毒品變現，或避免毒品受潮而儘速將手中持有之毒品出清
    等，縱或出售之價格較低或無加價之情形，亦非當然無營利
    意圖，是除非別有事證足認係單純轉讓，確無任何即刻或為
    日後之交易牟利意圖外，尚難據此即認販賣之證據有所未足
    ，否則將造成知過坦承者難辭重典，飾詞否認者反得僥倖，
    而失情理之平。本案依卷附證據資料，固無從得知被告所販
    賣第二級毒品甲基安非他命之購入價格若干，然被告與證人
    丙○○並無特殊情誼，如無利可圖，應無特意提供上開第二級
    毒品甲基安非他命予證人丙○○之可能性，堪認被告就其所涉
    販賣第二級毒品甲基安非他命之犯行，有從中賺取價差或量
    差營利之意圖。
三、又公訴意旨雖認被告係基於販賣第二級毒品之意，而販賣並
    交付第二級毒品甲基安非他命1 包予證人丁○○，然查：
　㈠按販賣與轉讓毒品之差別，以行為人主觀上是否具有營利意
    圖為斷，並非以有償、無償讓與為絕對標準（最高法院93年
    度台上字第1651號判決意旨參照）。換言之，行為人縱使交
    付毒品予他人，且於此過程中向該人收取金錢，仍無法排除
    行為人與他人出資合購、原價轉讓他人，或單純基於親屬、
    友朋間情誼而交付之可能性，尚難逕認係販賣毒品之代價，
    是無從單憑行為人收取金錢之舉，即一概認定其有販賣毒品
    之營利意圖。
　㈡由證人丁○○於警詢中證稱：我於110 年8 月19日下午4 時許
    有駕駛車牌號碼000-0000號自用小客車去統一超商員慶門市
    找被告，因為被告沒有錢吃飯、生活要向我借3000元，被告
    常常向我借錢，感到不好意思，就拿1 小包甲基安非他命給
    我，我沒有以對價向被告購買，純粹是被告可能欠我人情，
    用一點東西回饋，我不知道被告向我借錢會一併交毒品給我
    ，這不是交易，我上了被告的車就先拿3000元借被告，我們
    再聊一下之後，被告就問我有沒有想要用？我猶豫了一下還
    是拿了被告給的毒品，我沒有跟被告購買毒品等語（偵6762
    卷第63、64頁），足見證人丁○○當時係因為被告要向其借款
    而與被告碰面，並非基於向被告購買甲基安非他命之目的而
    前往，且證人丁○○於警詢過程中不斷強調其與被告並無進行
    毒品交易，係被告時常向其借款而感到不好意思，才以交付
    1 小包甲基安非他命之方式表示歉意，準此以言，證人丁○○
    究竟有無向被告購買甲基安非他命之意、被告是否是出於營
    利意圖而交付甲基安非他命予證人丁○○，即有疑義。參以，
    證人丁○○於偵訊時證稱：我於110 年8 月19日下午4 時許有
    前往統一超商員慶門市，因為被告向我借3000元，一開始被
    告只說要借錢，沒有說有毒品，後來被告問我「要不要趣味
    一下」，我猶豫了一下，最後還是拿了，因為以前我們一起
    關在裡面時有聊天，所以被告知道我有在用毒品，當時我和
    被告見面，不是要向被告買甲基安非他命，是被告打電話給
    我說要借錢等語（偵6762卷第203 、204  頁）；於本院審
    理時所證：我於110 年8 月19日下午4 時許開車到統一超商
    員慶門市，是被告打電話給我並說要向我借錢，一見面我就
    借3000元給被告，之後被告有拿甲基安非他命給我，被告不
    是要賣我，被告常常跟我借錢，沒有錢還我，可能順便拿東
    西請我，看我要不要，被告交這包甲基安非他命給我之前，
    沒有提到這包要多少錢，我也沒有直接拿，就很猶豫到底要
    不要，之前因為施用毒品被關過、當下如果沒接觸毒品就不
    會去想，看到就會猶豫，那天被告不知道要去哪裡，要南下
    ，會先經過林厝交流道，我們工廠離林厝交流道很近，我就
    開車去找被告，被告跟我借錢很多次，金額不多，有就會借
    被告、沒有就不會借，被告當時拿這包甲基安非他命給我的
    意思是請我吃，因為被告身上只有毒品而已，被告身上沒錢
    ，畢竟我施用過毒品，被告就問我要不要，就是要請我吃，
    被告打電話給我時，沒有說到甲基安非他命的事情，也沒提
    到要帶甲基安非他命來找我等語（本院卷第322 至325 、32
    7 至332 頁），互核證人丁○○歷次證詞均屬一致，皆表明被
    告缺錢花用而時常向證人丁○○借款，故被告收下證人丁○○所
    貸予之3000元時，才交付甲基安非他命以表示抱歉之意，再
    者，證人丁○○此前曾因施用毒品案件而服刑，出獄後也有一
    段時間並未施用甲基安非他命，所以對於是否收下該包甲基
    安非他命甚感猶豫。從而，被告與證人丁○○斯時是否有買賣
    甲基安非他命之情，確非無疑。
　㈢第按刑事訴訟法第156 條第2 項規定，被告或共犯之自白，
    不得作為有罪判決之唯一證據，仍應調查其他必要之證據，
    以察其是否與事實相符。揆其立法意旨乃在防範被告或共犯
    自白之虛擬致與真實不符，故對自白在證據上之價值加以限
    制，明定須藉補強證據以擔保其真實性。被告於警詢時固稱
    ：我與丁○○碰面後，丁○○就上我的車要向我購買1000元的甲
    基安非他命，我就賣1 包甲基安非他命給丁○○等語（偵6762
    卷第51頁），於偵訊時並稱承認此次有涉犯販賣第二級毒品
    罪等語（偵6762卷第190 頁）；惟據被告於偵訊時供稱：我
    本來是要向丁○○借3 、5000元，我身上的毒品原本是要自己
    施用的等語（偵6762卷第187 頁），及被告於本院審理期間
    均一再表示並未販賣甲基安非他命予證人丁○○，而是向證人
    丁○○借款，且於本院審理時並稱：就丁○○這次，我不知道我
    的行為是販賣或轉讓，所以我於警詢時就承認販賣，我否認
    就這包甲基安非他命有向丁○○收取價金，我是請丁○○施用、
    沒收錢，我做油漆的工作不穩定，沒錢可以吃飯、加油，要
    怎麼下去臺南工作，才向丁○○借錢加油跟吃飯，因為下去工
    作時沒辦法馬上領到錢，當時我有在施用甲基安非他命，南
    部那邊要加班，我想說帶一些去那邊吃，我向丁○○借3000元
    時，身上剩一些甲基安非他命就順便問丁○○要不要吃、趣味
    一下，這跟借錢沒關係等語（本院卷第338 至341 頁）；復
    依辯護人為被告辯護稱：被告於警詢中自白有販賣毒品給丁○○，是因被告當天有向丁○○借錢，事後也有贈送毒品給丁○○
    ，而誤認這樣的行為構成販賣，才會為錯誤的自白，被告當
    時交付給丁○○的毒品，主要是感謝丁○○之前多次或本次有借
    款給被告，因此這是無償的，被告於警詢、偵訊中自白有販
    賣毒品給丁○○，是因為被告沒辦法理解其行為於法律上的評
    價等語（本院卷第301 、344 頁），自無法徒憑被告於偵查
    期間曾自承其有販賣甲基安非他命予證人丁○○，即率謂被告
    涉有販賣第二級毒品罪嫌。綜參證人丁○○於本案偵審期間始
    終證述被告因為時常向其借款覺得不好意思，乃交付甲基安
    非他命等語，及被告上開於本院審理期間之供述，即無法排
    除被告向證人丁○○借款時，因恰好攜帶自己所欲施用之甲基
    安非他命，為感謝證人丁○○願意借款遂無償提供之可能性。
  ㈣職此，販賣毒品者，其主觀上須有營利之意圖，且客觀上有
    販賣之行為，始足當之，且依刑事訴訟法第156 條第2 項規
    範意旨，在無補強證據之情形下，亦不得僅以被告之自白，
    作為被告有販賣第二級毒品予他人之唯一證據。而依前開所
    述，除被告曾一度於警詢、偵訊中自白其有販賣甲基安非他
    命予證人丁○○外，並無其他積極證據足以證明被告係出於營
    利之意圖而交付甲基安非他命予證人丁○○施用，本於「罪證
    有疑，利於被告」之證據法則，無從遽認被告在交付甲基安
    非他命予證人丁○○時，確有牟取利益之意圖，至多僅屬無償
    轉讓禁藥之行為。
四、綜上所陳，本案事證已臻明確，被告上開犯行均堪認定，應
    依法論科。
參、論罪科刑
一、查甲基安非他命係毒品危害防制條例第2 條第2 項第2 款所
　　列管之第二級毒品；而包含甲基安非他命在內之安非他命類
    藥品係藥事法第22條第1 項第1 款所規定之禁藥，業經行政
    院衛生署（現改制為衛生福利部）75年7 月11日衛署藥字第
    000000號函、79年10月9 日衛署藥字第904142號函闡述甚明
    。又按行為人明知禁藥甲基安非他命而轉讓者，除成立毒品
    危害防制條例第8 條第2 項之轉讓第二級毒品罪外，亦構成
    藥事法第83條第1 項之轉讓禁藥罪，屬於同一犯罪行為同時
    有二種法律可資處罰之法規競合（或稱法條競合）關係。因
    毒品危害防制條例第8 條第2 項之轉讓第二級毒品罪，法定
    本刑為6 月以上5 年以下有期徒刑，得併科70萬元以下罰金
    。藥事法第83條第1 項之轉讓禁藥罪，法定本刑為7 年以下
    有期徒刑，得併科5000萬元以下罰金。從而，轉讓甲基安非
    他命之行為，除轉讓達毒品危害防制條例第8 條第6 項規定
    之一定數量（淨重10公克以上），或成年人轉讓予未成年人
    ，或明知為懷胎婦女而轉讓，經依法加重後之法定刑，較藥
    事法第83條第1 項轉讓禁藥之法定刑為重情形外，依「重法
    優於輕法」原則，應適用重法即藥事法第83條第1 項之轉讓
    禁藥罪處罰（最高法院109 年度台上字第2024號判決意旨參
    照）。
二、核被告就犯罪事實欄一所為，係犯藥事法第83條第1 項之轉
    讓禁藥罪；就犯罪事實欄二所為，係犯毒品危害防制條例第
    4 條第2 項之販賣第二級毒品罪。
三、被告販賣第二級毒品前持有第二級毒品之低度行為，應為販
    賣第二級毒品之高度行為所吸收，不另論罪。至於被告就犯
    罪事實欄一部分，係基於轉讓之目的而持有甲基安非他命，
    雖與毒品危害防制條例第11條第2 項持有第二級毒品罪之構
    成要件相互合致，然因上開所述法條競合關係之適用結果，
    僅能論以法定本刑較重之轉讓禁藥罪，而無從單就其持有毒
    品之犯行割裂適用毒品危害防制條例，且藥事法並無處罰持
    有禁藥之明文，亦即持有禁藥並未構成犯罪，本院自毋庸再
    予論述被告持有甲基安非他命之低度行為，是否為轉讓之高
    度行為所吸收之問題（最高法院98年度台上字第5362號判決
    意旨參照）。
四、另就犯罪事實欄一所載被告轉讓禁藥予證人丁○○部分，依現
    有卷存事證，無從認定被告有販賣第二級毒品甲基安非他命
    之犯行乙情，業論斷如前，公訴意旨認被告此部分涉犯毒品
    危害防制條例第4 條第2 項之販賣第二級毒品罪嫌，自有未
    洽，爰於社會基本事實同一之範圍內，依刑事訴訟法第300 
    條規定，變更起訴法條為藥事法第83條第1 項之轉讓禁藥罪
    ，本院並於審理時告知上開變更後之罪名（本院卷第318  
    頁），自無礙於被告防禦權之行使，併此敘明。
五、被告上開所犯轉讓禁藥罪、販賣第二級毒品罪，犯意各別，
    行為互殊，應予分論併罰。
六、刑之減輕：
　㈠第按毒品危害防制條例第17條第2 項規定「犯第4 條至第8 
    條之罪於偵查及歷次審判中均自白者，減輕其刑。」且鑑於
    毒品條例第17條第2 項減刑規定之立法意旨與自首雷同，係
    將單純科刑事由作為處斷刑上減輕規定，其正當性乃求諸於
    行為人偵、審程序中自白之事實，而非刑罰評價對象之構成
    要件行為，是與罪責成立之關聯性已遠，不因該毒品同屬禁
    藥而有所不同，基於責任個別原則，自非不能割裂適用。再
    參諸藥事法並無與前開減刑規定相類似或衝突之規定，基於
    本質上相同事物應為相同處理之法理，及法秩序一致性要求
    ，自應給予該規定之減刑寬典，以減少法規範間之衝突與矛
    盾，亦無違罪刑相當及平等原則。從而，行為人轉讓同屬禁
    藥之第二級毒品甲基安非他命（未達法定應加重其刑之一定
    數量）予成年人（非孕婦），依重法優於輕法之原則，擇較
    重之藥事法第83條第1 項轉讓禁藥罪論處，如行為人符合毒
    品條例第17條第2 項規定之要件，仍應適用該條項規定減輕
    其刑。但就量刑而言，在重法之法定最輕本刑較輕法之法定
    最輕本刑為輕時，如仍得在重法之最輕本刑以上、輕法之最
    輕本刑之下，量定其宣告刑，即有重法輕罰之不合理現象。
    因此，在別無其他減輕其刑事由時，量刑不宜低於輕法即毒
    品條例第8 條第2 項所規定之最低法定刑，以免科刑偏失，
    始符衡平（最高法院110 年度台上字第4636號判決意旨參照
    ）。被告就其所涉轉讓禁藥罪、販賣第二級毒品罪，於偵查
    及審判中均坦承不諱，已如上述，是均依毒品危害防制條例
    第17條第2 項規定減輕其刑。
　㈡復按毒品危害防制條例第17條第1 項關於供出毒品來源，減
    免其刑寬典之規定，其中所稱「供出毒品來源」，依文義及
    立法目的解釋，係指供出與其所犯之罪有關的毒品來源之人
    而言；所稱「因而查獲其他正犯或共犯」，係指犯罪調查人
    員因上揭供述，循線破獲供述者的毒品「上游或來源」之人
    ；而上揭供出與破獲與其本件販賣毒品之來源具有先後因果
    關係的關聯性存在，即足當之。換言之，供出毒品來源，及
    破獲相關他人犯罪，二種要件兼具，彼此間復具有因果關聯
    性，即能因其戴罪立功，享受減免寬典。亦即行為人供出來
    源後，負有偵查職權之檢警公務員始發動調（偵）查，並因
    而查獲其人及其犯行，此「毒品來源」之管道，既因行為人
    所供出，而具有先後因果關係之存在，即與上開減免其刑規
    定要件相符（最高法院110 年度台上字第1607號判決意旨參
    照）。倘被告販賣毒品之犯罪時間，在時序上較早於該正犯
    或共犯供應毒品之時間，即令該正犯或共犯確因被告之供出
    而被查獲；或其時序雖較晚於該正犯或共犯供應毒品之時間
    ，惟其被查獲之案情與被告自己所犯同條項所列之罪之毒品
    來源無關，均仍不符合上開應獲減免其刑之規定要件（最高
    法院104 年度台上字第3301號、105 年度台上字第924 號判
    決意旨參照）。亦即被告供出之毒品上手，若與其所涉犯罪
    之毒品無關，既無助於該案之追查，性質上僅屬對該上手涉
    犯其他毒品犯罪所為之告發，要非就其所涉案件之毒品供出
    來源，自無毒品危害防制條例第17條第1 項減免其刑規定之
    適用（最高法院105 年度台上字第2642號判決意旨參照）。
    再者，依重法優於輕法之原則，轉讓第二級毒品甲基安非他
    命與轉讓禁藥罪間，其後擇較重之轉讓禁藥罪論處，如行為
    人符合毒品條例第17條第2 項規定之要件時，仍應適用該條
    項規定減輕其刑，已如前述，本於同一法理，倘被告符合毒
    品條例第17條第1 項規定之要件，亦應適用該條項規定減輕
    或免除其刑，始符平等原則（最高法院110 年度台上字第55
    2 號判決意旨參照）。參諸被告於警詢中供稱：我這次遭警
    方查獲的毒品都是跟綽號「董ㄟ」所購買的，另外我賣給丁○○、丙○○的毒品是跟其他人買的，不過我的手機資料不見了
    ，等我有相關資料會再提供予警方等語（偵6762卷第54頁）
    ；於偵訊時所陳：我賣給丁○○、丙○○的毒品，是跟後龍的人
    買的，我不知道他的本名，只知道他的LINE暱稱，而且他一
    直換名字，我有提供與上手的對話記錄給警方，但是我們只
    有通話的記錄等語（偵6762卷第190  頁），足知被告本案
    之毒品來源並非「董ㄟ」。而被告為警扣案如附表編號1 至5
     所示第一、二級毒品，均係供被告自己施用，與其本案犯
    行無涉乙節，此據被告於本院審理期間供述在案（本院卷第
    302 、337 頁）；且觀卷附被告所稱其與毒品上手即LINE暱
    稱「艾小義」之LINE對話紀錄，並無任何關於「艾小義」之
    年籍資料、聯絡方式等內容（本院卷第302 、337 頁），顯
    見被告並未提出相關年籍或得以特定身分等資料供檢警追查
    ，是檢警機關在客觀上自無從查獲被告之真正毒品來源。又
    被告所述「董ㄟ」此人乃其另外的毒品來源，且與其本案犯
    行無關，縱使被告於偵查期間供出該人，亦無從認定「董ㄟ
    」係被告於本案所轉讓禁藥、販賣第二級毒品甲基安非他命
    之供貨來源，二者間並無因果關係可言，至多僅屬被告對該
    人涉犯其他販賣毒品行為所為之告發。職此，被告既無供出
    毒品來源，而查獲其他正犯或共犯之情形，就其所犯轉讓禁
    藥罪、販賣第二級毒品罪，自均無從適用毒品危害防制條例
    第17條第1 項規定減免其刑。
　㈢而按刑之量定，為求個案裁判之妥當性，法律固賦予法院裁量權，但此項裁量權之行使，除應依刑法第57條規定，審酌行為人及其行為等一切情狀，為整體之評價，並應顧及比例原則與平等原則，使罪刑均衡，輕重得宜，以契合社會之法律感情。刑法第59條規定犯罪之情狀可憫恕者，得酌量減輕其刑，其所謂「犯罪之情狀」，與同法第57條規定科刑時應審酌之一切情狀，並非有截然不同之領域，於裁判上酌減其刑時，應就犯罪一切情狀（包括第57條所列舉之10款事項），予以全盤考量，審酌其犯罪有無可憫恕之事由（即有無特殊之原因與環境，在客觀上足以引起一般人之同情，以及宣告法定最低度刑，是否猶嫌過重等），以為判斷。經查，被告所犯販賣第二級毒品罪，已如上開㈠所述減輕其刑，故被告之最低度刑已大幅降低，要無宣告法定最低刑度仍嫌過重之情；且被告僅為個人私益，即為販賣第二級毒品犯行，不只影響社會風氣且戕害國人身體健康，危害情節非輕；遑論被告既有施用毒品惡習，當知毒品對人體之危害甚鉅，惟被告不思如何戒除毒癮，竟販賣第二級毒品予證人丙○○藉此獲利，實屬可議，基此，本院認為依被告之犯罪情狀，並無顯可憫恕之情，在客觀上不足以引起一般人同情，是就被告所涉販賣第二級毒品犯行，自不宜再依刑法第59條規定酌減其刑。被告及其辯護人於本院審理期間辯稱：被告只為1 次販賣第二級毒品犯行、金額為2000元，價少量微、所得有限，且丙○○本身有施用毒品的習慣，與被告是屬於毒友，在吸毒友儕之間，被告為了賺取供自己施用的微薄利益，才會鑄下大錯，事後被告已經坦承犯行，而且是特定毒友之間進行小額的有償調撥，並非廣泛傾銷的大毒梟、大賣家，請求依刑法第59條規定酌減其刑等語（本院卷第306 至308 、345 頁），洵非允洽，不足為採。
七、爰以行為人之責任為基礎，審酌被告轉讓禁藥甲基安非他命
    ，復為圖一己私利，無視於國家防制毒品危害之禁令，而販
    賣第二級毒品甲基安非他命，均對我國社會安寧秩序及國人
    身體健康之危害至鉅，且有滋生其他犯罪之可能，所為誠屬
    不該；並考量被告此前曾有不法犯行經法院論罪科刑之情，
    有臺灣高等法院被告前案紀錄表存卷可考（本院卷第211 至
    237 頁），及被告坦承犯行之犯後態度；兼衡被告於本院審
    理中自述國中肄業之智識程度、之前從事油漆工與賣茶葉的
    工作、經濟狀況普通、無未成年子女之生活狀況（本院卷第
    341 、342 頁），暨其犯罪之動機、目的、手段、販賣毒品
    之次數、所得利益等一切情狀，分別量處如主文欄所示之刑
    。
八、再者，被告所犯藥事法第83條第1 項之轉讓禁藥罪，其最重
    本刑為7 年以下有期徒刑，與刑法第41條第1 項限於最重本
    刑為5 年以下有期徒刑之罪始得易科罰金之要件不符，被告
    經本院諭知之刑期縱屬6 月以下有期徒刑，仍無併予諭知易
    科罰金折算標準之餘地。惟因本院就轉讓禁藥罪所宣告之刑
    為有期徒刑4 月，依刑法第41條第3 項規定，得以提供社會
    勞動6 小時折算徒刑1 日，易服社會勞動，而可否易服社會
    勞動，要屬執行事項，當俟本案確定後，另由執行檢察官依
    檢察機關辦理易服社會勞動作業要點之相關規定審酌，非屬
    法院裁判之範圍，併予指明。
肆、沒收
一、復按犯毒品危害防制條例第4 條至第9 條、第12條、第13條
    或第14條第1 項、第2 項之罪者，其供犯罪所用之物，不問
    屬於犯罪行為人與否，均沒收之，毒品危害防制條例第19條
    第1 項前段定有明文。又供犯罪所用、犯罪預備之物或犯罪
    所生之物，屬於犯罪行為人者，得沒收之。但有特別規定者
    ，依其規定；前2 項之沒收，於全部或一部不能沒收或不宜
    執行沒收時，追徵其價額，刑法第38條第2 項、第4 項亦有
    明定。是關於供犯罪所用之物涉及毒品危害防制條例第19條
    所示毒品相關犯罪者，應優先適用毒品危害防制條例第19條
    第1 項規定予以沒收，其餘情形始應適用刑法第38條第2  
    項前段、第4 項規定。被告以其所有未扣案廠牌、型號不詳
    手機1 支撥打LINE語音電話予證人丙○○，而從事本案販賣第
    二級毒品犯行等情，業經被告於本院審理期間陳明在卷（本
    院卷第302 、339 、340 頁），堪認該手機係供被告為本案
    販賣第二級毒品罪所用之物。爰依毒品危害防制條例第19條
    第1 項、刑法第38條第4 項規定，就該行動電話，不問屬於
    犯罪行為人與否，於被告所犯販賣第二級毒品罪之主文項下
    宣告沒收，並諭知於全部或一部不能沒收或不宜執行沒收時
    ，追徵其價額。
二、末按犯罪所得，屬於犯罪行為人者，沒收之；前2 項之沒收
    ，於全部或一部不能沒收或不宜執行沒收時，追徵其價額，
    刑法第38條之1 第1 項前段、第3 項定有明文。被告為犯罪
    事實欄二所示販賣第二級毒品犯行，而獲取2000元之犯罪所
    得乙情，業如前述，爰依刑法第38條之1 第1 項前段規定，
    於被告所犯販賣第二級毒品罪之主文項下宣告沒收，且該20
    00元未扣案，並依同條第3 項規定，諭知於全部或一部不能
    沒收或不宜執行沒收時，追徵其價額。
三、而被告雖另經警方扣得如附表所示之物，然依被告於本院審
    理期間供稱：扣案如附表所示之物，都是我的，是我自己吸
    食毒品所用，與本案犯行無關等語（本院卷第302 、337  
    頁），且參卷內現存事證無從認定被告有以如附表編號6 至
    9 所示扣案物品供作本案犯行使用，抑或預備作為將來販賣
    毒品所使用之工具，亦無法證明如附表編號1 至5 所示毒品
    與被告本案犯行有何關聯，自均無從於本案諭知沒收。公訴
    意旨請求沒收如附表編號8 、9 所示之物，尚難憑採。　
據上論斷，應依刑事訴訟法第299 條第1 項前段、第300 條，藥
事法第83條第1 項，毒品危害防制條例第4 條第2 項、第17條第
2 項、第19條第1 項，刑法第11條、第38條第4 項、第38條之1 
 第1 項前段、第3 項，判決如主文。
本案經檢察官康存孝提起公訴，檢察官甲○到庭執行職務。
中　　華　　民　　國　 111　　年　　7　　 月　　26　　日
                  刑事第四庭　審判長法　官  黃佳琪

                                    法　官  魏威至

                                    法　官  劉依伶
以上正本證明與原本無異。
如不服本判決應於收受送達後20日內向本院提出上訴書狀，並應
敘述具體理由；其未敘述上訴理由者，應於上訴期間屆滿後20日
內向本院補提理由書（均須按他造當事人之人數附繕本）「切勿
逕送上級法院」。
　　　　                            書記官  盧弈捷
中　　華　　民　　國　　111 　年　　7 　　月　　26　　日
附錄本案論罪科刑法條：
藥事法第83條
明知為偽藥或禁藥，而販賣、供應、調劑、運送、寄藏、牙保、
轉讓或意圖販賣而陳列者，處7年以下有期徒刑，得併科新臺幣5
千萬元以下罰金。
犯前項之罪，因而致人於死者，處7年以上有期徒刑，得併科新
臺幣1億元以下罰金；致重傷者，處3年以上12年以下有期徒刑，
得併科新臺幣7千5百萬元以下罰金。
因過失犯第1項之罪者，處2年以下有期徒刑、拘役或科新臺幣5
百萬元以下罰金。
第1項之未遂犯罰之。
毒品危害防制條例第4條
製造、運輸、販賣第一級毒品者，處死刑或無期徒刑；處無期徒
刑者，得併科新臺幣3千萬元以下罰金。
製造、運輸、販賣第二級毒品者，處無期徒刑或10年以上有期徒
刑，得併科新臺幣1千5百萬元以下罰金。
製造、運輸、販賣第三級毒品者，處7年以上有期徒刑，得併科
新臺幣1千萬元以下罰金。
製造、運輸、販賣第四級毒品者，處5年以上12年以下有期徒刑
，得併科新臺幣5百萬元以下罰金。
製造、運輸、販賣專供製造或施用毒品之器具者，處1年以上7年
以下有期徒刑，得併科新臺幣1百50萬元以下罰金。
前五項之未遂犯罰之。

附表（詳偵6762卷第91頁之扣押物品目錄表）：
⑴海洛因1包（毛重6.14公克）
⑵海洛因1包（毛重2.29公克）
⑶海洛因1包（毛重0.82公克）
⑷安非他命1包（毛重18.58公克）
⑸安非他命1包（毛重17.47公克）
⑹吸食器1組
⑺挖勺1支
⑻電子磅秤1台
⑼夾鍊袋1包㈠